【裁判字號】    92,訴緝,10
【裁判日期】    920723
【裁判案由】    偽造文書
【裁判全文】
臺灣宜蘭地方法院刑事判決                          九十二年度訴緝字第一號
    公  訴  人  臺灣宜蘭地方法院檢察署檢察官
    被      告  甲○○
右列被告因偽造文書案件，經檢察官提起公訴（九十一年度偵字第一八三八號）及移
    主  文
甲○○連續偽造署押，足以生損害於公眾及他人，累犯，處有期徒刑柒月。如附表一
、二所示偽造之「乙○○」署押均沒收。
    事  實
一、甲○○曾於民國八十八年間因竊盜案件，經臺灣高等法院於民國八十九年四月六
    日以八十八年度上訴字第四四三一號判決判處有期徒刑三月確定，並於八十九年
    九月十四日執行完畢，詎猶不知悔改，於其因案遭通緝期間，竟基於概括犯意，
    先於九十年十二月二十二日於因涉嫌違反毒品危害防制條例案件為警查獲時，冒
    用其胞兄乙○○之名義，在台北縣警察局三重分局及台灣板橋地方法院檢察署檢
    察官偵查中，分別於如附表一所示之文書上，偽造「乙○○」署名及指印，足以
    生損害於乙○○及刑事偵查。復於九十一年五月二十日上午九時二十分許，在宜
    蘭縣礁溪鄉○○路二一九號溫沙堡汽車旅館，又因涉嫌竊盜、詐欺、偽造文書案
    件，為宜蘭縣警察局礁溪分局當場查獲，甲○○又以上開方法，分別在如附表二
    所示文書上，偽造「乙○○」署名及指印，足以生損害於乙○○及刑事偵查、裁
    判之正確性。嗣乙○○本人於九十一年六月四日經傳喚至台灣宜蘭地方法院檢察
    署應訊，表明未曾於九十一年五月二十日因竊盜等案件在宜蘭縣礁溪鄉為警查獲
    ，經台灣宜蘭地方法院檢察署檢察官將甲○○在宜蘭縣警察局礁溪分局所製作之
    指紋卡片送鑑定後，始查悉上情。
二、案經台灣宜蘭地方法院檢察署檢察官自動檢舉偵查起訴及台灣板橋地方法院檢察
    署檢察官移送併辦。
    理  由
一、被告甲○○對右揭犯罪事實均坦承不諱，且有如附表一、二所示文書可參。復有
    被害人乙○○於偵查中之指述為據。且被告於宜蘭縣警察局礁溪分局所製作之指
    紋卡片，經宜蘭縣警察局礁溪分局送內政部警政署刑事警察局鑑定，鑑定結果認
    該指紋與被告甲○○之十指紋相符，有內政部警政署刑事警察局九十一年六月十
    四日刑紋字第○九一○○○六○五一號函所附之鑑驗書一份在卷可稽。事證明確
    ，被告犯行應堪認定。事證明確，被告犯行應堪認定。
二、核被告所為，係犯刑法第二百十七條之偽造署押罪。被告基於分別一個偽造署押
    之犯意，分別於九十年十二月二十二日與二十三日、九十一年五月二十日與二十
    一日密接之時間及地點內，接續多次偽造署押，侵害相同之法益，分別依接續犯
    而論以單純一罪。被告先後二次犯行，時間緊接，犯罪構成要件相同，顯係基於
    概括犯意而為之，為連續犯，應依刑法第五十六條之規定論以一罪，並加重其刑
    。公訴人雖僅就起訴書所載犯行提起公訴，惟台灣板橋地方法院檢察署移送併辦
    部分，與起訴部分具有連續犯之關係，為裁判上一罪，為起訴效力所及，本院自
    應併予審判，附此敘明。被告前曾於八十八年間因竊盜案件，經臺灣高等法院於
    八十九年四月六日以八十八年度上訴字第四四三一號判決判處有期徒刑三月確定
    ，並於八十九年九月十四日執行完畢，有台灣高等法院被告全國前案紀錄表一份
    在卷足憑，其於五年內再犯本件有期徒刑以上之罪，核屬累犯，依刑法第四十七
    條之規定加重其刑。爰審酌被告犯罪之動機係為逃避通緝、生活狀況、智識程度
    、本件犯罪浪費司法資源，甚至使無辜被害人乙○○因而受傳喚到庭說明，其犯
    罪情節司法權行使所生之損害非輕，惟犯罪後坦承犯行之態度等一切情狀，量處
    如主文所示之刑。至如附表一、二所示文書上之「乙○○」簽名及署押，依刑法
    第二百十九條之規定宣告沒收。
三、公訴意旨另以：被告於上揭宜蘭縣警察局礁溪分局逮捕通知書及偵訊筆錄上偽造
    「乙○○」之署押並持交員警，使人從形式上觀察，即足以知悉係表示「乙○○
    」已明瞭被逮捕之事由，並同意接受訊問，足生損害於乙○○及刑事偵查、裁判
    之正確性，則上開文書自屬刑法第二百十條所稱之私文書。而被告於上開私文書
    上之署押，除單純收受通知外，尚有表示同意訊問、本人已知悉逮捕，並皆欲以
    被冒用者之身分接受偵訊調查之意思，因認被告涉犯刑法第二百十六條、第二百
    十條之行使偽造私文書罪嫌。惟查，上開逮捕通知書，係員警為證明逮捕或拘提
    程序確依刑事訴訟法之規定而為、口卡片係員警影印供被告署名其上以確認逮捕
    之人；警訊筆錄「應告知事項」欄，係員警為證明訊問程序確依刑事訴訟法規定
    而為，並於筆錄開端直接載明，被告於上開通知書及筆錄欄位偽造「乙○○」之
    署押，並無任何表明為文書之意。至警訊筆錄及偵訊筆錄之制作權人均為公署，
    被告雖於筆錄末行偽造署押，惟被告仍為實際受訊問之人，其上開行為與偽造文
    書之「使人誤認有制作權」無關，僅係於真正之文書上，偽造署押而已，並不成
    立行使偽造之私文書罪，公訴人認被告此部分涉有行使偽造私文書罪，即有未合
    。此外復查無其他證據證明被告確有公訴人所指此部分之犯行，惟公訴意旨認此
    部分與前揭論罪科刑之偽造署押罪有吸收關係，為實質上一罪，爰不另為無罪之
    諭知。
據上論斷，應依刑事訴訟法第二百九十九條第一項前段，刑法第五十六條、二百十七
條、第四十七條、第二百十九條，判決如主文。
本案經檢察官賴慶祥到庭執行職務
中      華      民      國      九十二      年    七    月    二十三    日
                                        臺灣宜蘭地方法院刑事第一庭
                                            法  官  謝  佩  玲
右正本證明與原本無異。
如不服本判決，應於判決送達後十日內向本院提出上訴狀( 應附繕本 )。
                                            書記官  林  慶生
中      華      民      國      九十二      年    七    月    二十四    日
附錄法條：
中華民國刑法第二百一十七條
偽造印章、印文或署押，足以生損害於公眾或他人者，處三年以下有期徒刑。
盜用印章、印文或署押，足以生損害於公眾或他人者，亦同。


司法院資訊處製作；財團法人民間司法改革基金會備份。
